【裁判字號】    95,訴,1118
【裁判日期】    950804
【裁判案由】    違反槍砲彈藥刀械管制條例
【裁判全文】
臺灣臺中地方法院刑事判決              95年度訴字第1118號
公  訴  人  臺灣臺中地方法院檢察署檢察官
被      告  丙○○
                    （現在臺灣新竹戒治所強制戒治中）
指定辯護人  本院公設辯護人  丁○○
上列被告因違反槍砲彈藥刀械管制條例案件，經檢察官提起公訴
（95年度偵字第4664號），本院判決如下：
    主    文
丙○○未經許可，持有可發射子彈具有殺傷力之改造手槍，處有
期徒刑參年參月，併科罰金新臺幣陸萬元，罰金如易服勞役，以
新臺幣壹仟元折算壹日。扣案之仿COLT廠CALIBER25型半自動手
槍製造之玩具手槍換裝土造金屬槍管而成改造手槍壹枝（含彈匣
壹個；槍枝管制編號為0000000000號）沒收。
    犯罪事實
一、丙○○於民國九十四年間某日，在桃園縣向不詳名年籍綽號
    「烏豈」（音）之成年男子，以新臺幣（下同）一萬五千元
    之代價，購買仿COLT廠CALIBER25型半自動手槍製造之玩具
    手槍換裝土造金屬槍管而成改造手槍一枝（含彈匣一個；槍
    枝管制編號為0000000000號）後，放置在桃園縣
    蘆竹鄉○○村○○路四０九之一號住處，未經許可而持有之
    。嗣於於九十五年二月二十六日下午三時許，丙○○邀集甲○○及乙○○，由甲○○駕駛車牌號碼六Ｗ─○八六六號之
    自小客車並搭載丙○○及乙○○，一同自桃園縣南下前來臺
    中市，為不詳姓名年籍綽號「威哥」之成年男子處理債務糾
    紛；且當日丙○○及甲○○為壯大討債聲勢，由丙○○攜帶
    其持有上開仿COLT廠CALIBER25型半自動手槍製造之玩具手
    槍所換裝土造金屬槍管可擊發子彈具有殺傷力之改造手槍一
    枝（槍支管制編號0000000000），及不具殺傷力
    之子彈四顆（具直徑約六點九厘米金屬彈頭），並由甲○○
    另隨身攜帶其持有之仿SIG SAUER廠P220型半自動手槍製造
    之玩具手槍所換裝土造金屬槍管可擊發子彈具殺傷力之改造
    手槍一枝（含彈匣一個，槍支管制編號000000000
    0），及具殺傷力之土造子彈（具直徑約八點九厘米金屬彈
    頭）七顆前往（甲○○持有槍、彈部分，經本院判處有期徒
    刑三年三月，併科罰金六萬元，現上訴中）。甲○○、丙○○、乙○○等三人抵達臺中市與「威哥」會合後，「威哥」
    又以討債需防身為由，於同年二月二十七日凌晨二時，交付
    仿WALT HER廠PPK/S型半自動手槍製造之玩具手槍所換裝土
    造金屬槍管可擊發子彈具有殺傷力之改造手槍一枝（含彈匣
    一個，槍支管制編號0000000000號），及具殺傷
    力土造子彈（具直徑約七點七厘米金屬彈頭）七顆予乙○○
    持有之（乙○○持有槍、彈部分經本院判處有期徒刑三年一
    月，併科罰金四萬元，現上訴中）。旋甲○○即駕駛上開小
    客車搭載丙○○、乙○○，欲前往討債而行經臺中市○○區
    ○○路及瀋陽路路口時，為警方攔檢，當場自丙○○身上扣
    得上開仿COLT廠改造手槍一支及土製子彈四顆；自甲○○身
    上扣得上開仿SIG SAUER廠改造手槍一支及土造子彈七顆（
    其中二顆經鑑驗耗損滅失）；自乙○○身上扣得上開仿
    WALTHER廠PPK/S型之改造手槍一支及土製子彈七顆（其中二
    顆經鑑驗耗損滅失），始悉上情。
二、案經臺中市警察局移送臺灣臺中地方法院檢察署檢察官偵查
    起訴。
    理    由
一、訊據被告丙○○就持有上開扣案手槍之事實坦承不諱，惟另
    辯以：其有收藏玩具、模型，因係因覺得該手槍蠻漂亮、價
    錢不高，所以買來防身、收藏用，其並未開槍過，當時只想
    拿出來炫耀、嚇人，並不知該手槍有殺傷力云云。經查：被
    告丙○○持有之上開仿COLT廠CALIBER25型半自動手槍製造
    之玩具手槍所換裝土造金屬槍管可擊發子彈之改造手槍一枝
    （槍支管制編號0000000000），經送內政部警政
    署刑事警察局以性能檢驗法及試射法為鑑定結果，以上開廠
    改造手槍之機械性能良好，可擊發適用子彈而具殺傷力一節
    ，有內政部警政署刑事警察局以九十五年四月三日刑鑑字第
    ○九五○○三五六○九號槍彈鑑定書在卷可憑。是以上開扣
    案改造手槍確係具有殺傷力，應無疑義。被告丙○○雖以不
    知該槍枝具殺傷力置辯，惟被告丙○○供稱上開改造手槍係
    以一萬五千元連同四顆子彈一併購得等語，其價買金額非低
    ，遠逾一般模型玩具手槍之價格，被告復自承有收藏玩具、
    模型等語，對相關模型玩具一般價格理應知之甚明，其所辯
    係以高價購買無殺傷力之手槍，顯與常情有違。況被告自承
    購槍用以防身、收藏用云云，衡諸槍枝正常用途係射擊，苟
    欲持以防身，當係知悉該槍枝得以擊發使用，並對之具殺傷
    力應有認識。被告丙○○辯以不知有殺傷力一節，尚難採信
    。本案事證明確，犯行洵堪認定，應予依法論科。
二(一)被告丙○○行為後，刑法業於民國九十四年一月七日修正，
    同年二月二日公布，於九十五年七月一日施行，其中新法修
    正第二條、第三十三條、第四十一條規定。按行為後法律有
    變更者，適用行為時之法律，但行為後之法律有利於行為人
    者，適用最有利於行為人之法律，修正後即現行刑法第二條
    第一項訂有明文。又按比較新舊法，應就罪刑有關之共犯、
    未遂犯、想像競合犯、牽連犯、連續犯、結合犯，以及累犯
    加重、自首減輕暨其他法定加減原因（如身分加減）與加減
    例等一切情形，綜其全部罪刑之結果而為比較，最高法院九
    十五年五月二十三日著有九十五年度第八次刑庭會議決議第
    一(四)則可資參照。經查：
  (1)槍砲彈藥刀械管制條例第八條第四項之未經許可持有空氣槍
    罪，法定刑需併科新臺幣七百萬元以下罰金，據修正後刑法
    第三十三條第五款修正為：「主刑之種類如下：五、罰金：
    新臺幣一千元以上，以百元計算之」，此項規定，依刑法第
    十一條前段規定，適用於槍砲彈藥刀械管制條例，是依修正
    後之法律，槍砲彈藥刀械管制條例第八條第四項之未經許可
    持有空氣槍罪所得科處之罰金刑最低為新臺幣一千元；然依
    被告丙○○行為時之刑罰法律，即修正前刑法第三十三條第
    五款規定之罰金最低額一元，該罪之罰金刑最低額為銀元一
    元，若換算為新臺幣，僅為新臺幣三元。因此，比較上述修
    正前、後之刑罰法律，自應以被告行為時關於併科罰金刑之
    法律較有利於被告。
  (2)被告於行為時之刑法第四十二條第二項前段規定：「易服勞
    役以一元以上三元以下折算一日。」又被告行為時之易服勞
    役折算標準，修正前罰金罰鍰提高標準條例第二條（現已刪
    除）規定，就其原定數額提高為一百倍折算一日，則本件被
    告行為時之易服勞役折算標準，最高應以銀元三百元折算一
    日，經折算為新臺幣後，應以新臺幣九百元折算為一日。惟
    九十五年七月一日修正公布施行之刑法第四十二條第三項前
    段規定：「易服勞役以新臺幣一仟元、二仟元或三仟元折算
    一日。」比較修正前後之易服勞役折算標準，以九十五年七
    月一日修正公布施行後之規定，較有利於被告，則依刑法第
    二條第一項但書，應適用修正後刑法第四十二條第三項前段
    之規定，定其折算標準。
    綜合上述各條文修正前、後之比較，揆諸前揭最高法院決議
    及修正後刑法第二條第一項前段、但書規定之「從舊從輕」
    原則，因被告丙○○所犯，雖依修正前刑法第三十三條第五
    款規定，其法定得予科處之罰金刑最低額度較低，但因本件
    未對被告併科予罰金最低刑，對被告不生實質之影響，而依
    修正後刑法第四十二條第三項前段規定，其易服勞役之折算
    標準較高，綜其全部罪刑之比較，本件自應一體適用被告行
    為後之法律，即修正後刑法之相關規定予以論處。
三、核被告丙○○所為，係犯違反槍砲彈藥刀械管制條例第八條
    第四項之未經許可而持有其他可發射子彈具有殺傷力槍枝罪
    。爰審酌被告未經許可持有上開改造手槍，對於社會治安自
    潛藏高度之危險，危害人身安全及社會秩序至鉅，而為國法
    所厲禁，並經各類教育及傳媒廣為宣導週知，被告應無不知
    之理，其猶未經許可，恣意持有可發射子彈具有殺傷力之改
    造手槍，復欲持用於處理債務，藐視公共規範，欠缺守法觀
    念，復否認犯罪，未見悔意之犯後態度，惟念及被告並未持
    槍為其他犯罪行為，對於社會治安所生實際危害尚非嚴重等
    一切情狀，量處如主文所示之刑，並就罰金部分諭知易服勞
    役之折算標準，以示懲戒。扣案之仿COLT廠CALIBER25型半
    自動手槍製造之玩具手槍換裝土造金屬槍管而成改造手槍一
    枝（含彈匣壹個；槍枝管制編號為0000000000號
    ），屬違禁物而應依刑法第三十八條第二項沒收之。另不具
    具殺傷力之子彈四顆（具直徑約六點九厘米金屬彈頭），尚
    非違禁物，無從為沒收之諭知，附此敘明。
據上論斷，應依刑事訴訟法第二百九十九條第一項前段，槍砲彈
藥刀械管制條例第八條第四項，刑法第二條第一項但書、第十一
條前段、第四十二條第二項、第三十八條第一項第一款，判決如
主文。
本案經檢察官戊○○到庭執行職務。
中    華    民    國    95    年    8     月    4     日
                  刑事第十四庭  審判長法  官  楊真明
                                      法  官  黃渙文
                                      法  官  陳  葳
上正本證明與原本無異。
不服本判決，應於收受本判決後十日內向本院提出上訴書狀，其
未敘述上訴理由者，並得於提起上訴後十日內向本院補提理由書
狀（均須按他造當事人之人數附繕本）「切勿逕送上級法院」。
                                書記官  張雅如
中    華    民    國    95    年    8    月    9    日
附錄法條：
槍砲彈藥刀械管制條例第八條第四項：
未經許可，持有、寄藏或意圖販賣而陳列第一項所列槍枝者，處
三年以上十年以下有期徒刑，併科新臺幣七百萬元以下罰金。


司法院資訊處製作；財團法人民間司法改革基金會備份。
